【裁判字號】    97,抗,106
【裁判日期】    980203
【裁判案由】    拍賣抵押物
【裁判全文】
臺灣臺南地方法院民事裁定               97年度抗字第106號
抗  告  人  甲○○
相  對  人  臺灣土地銀行股份有限公司
法定代理人  乙○○
抗告人因與相對人間拍賣抵押物事件，對於中華民國97年7月17
日本院97年度司拍字第606號裁定提起抗告，本院裁定如下：
    主  文
抗告駁回。
抗告程序費用新臺幣壹仟元由抗告人負擔。
    理  由
一、按抵押權人於債權已屆清償期而未受清償者，得聲請法院拍
    賣抵押物，就其賣得價金而受清償，民法第 873條定有明文
    。又聲請拍賣抵押物，原屬非訟事件，法院所為准許與否之
    裁定，無確定實體法上法律關係存否之性質，於債權及抵押
    權之存否，並無既判力。故祇須其抵押權已經依法登記，且
    債權已屆清償期而未受清償，法院即應為准許拍賣之裁定。
    而對於此項法律關係有爭執之人，為保護其權利，得提起訴
    訟，以謀解決，不得僅依抗告程序聲明其爭執，並據為廢棄
    准許拍賣抵押物裁定之理由（最高法院93年度台抗字第 905
    號裁定、94年度台抗字第270號裁定意旨參照）。
二、本件相對人於原審主張：第三人葉天福（原裁定相對人）以
    其所有如原裁定附表所示之不動產，為向相對人借款之擔保
    ，抗告人甲○○另以所有如原裁定附表所示之不動產，為擔
    保第三人葉天福對相對人所欠借款之清償，設定新臺幣（下
    同） 480,000元之本金最高限額抵押權，擔保包括現在過去
    及將來發生之債權（含總分行處之票據、借款、透支、墊款
    、保證等及其他一切債權），存續期間自民國77年12月28日
    起至107年12月28日止， 債務清償期依照各個債務契約所定
    清償日期，經登記在案。嗣第三人葉天福於77年12月31日邀
    同抗告人甲○○為連帶保證人向相對人借用400,000元， 業
    已清償。另第三人葉李金蓮於88年2月9日邀同第三人葉天福
    為連帶保證人向相對人借款2,000,000元1,500,000元，
    約定如未按期攤還本息時，借款人即喪失期限之利益，應立
    即全部償還。詎第三人葉李金蓮未依約繳納本息，依約定該
    借款應視為全部到期，經聲請執行拍賣抵押物後，尚欠本金
    共1,986,034元及利息、 違約金。葉天福既為該借款連帶保
    證人，為此聲請拍賣抵押物以資受償，並提出抵押權設定契
    約書、他項權利證明書、土地登記謄本、建物登記謄本、中
    長期放款借據、本院債權憑證、強制執行金額計算書分配表
    （南院鵬91執實字第10563號） 及已銷戶整檔客戶帳戶明細
    表等影本為證。原裁定於裁定前已依非訟事件法第74條規定
    通知債務人陳述意見，並依民法第 873條規定，據以准許相
    對人拍賣抵押物之聲請，核無不合。
三、抗告意旨略以：原裁定理由欄三所述，「嗣相對人葉天福於
    77年12月31日邀同相對人甲○○為連帶保證人向聲請人借用
    400,000元， 業已清償」，可知本件抗告人所擔保之債務，
    依原裁定意旨，確已消滅，則原裁定何能以第三人葉李金蓮
    之債務，而准予拍賣抗告人所有之房地。又相對人於原審主
    張「兩造並約定抵押權擔保之債權包括現在及將來發生之債
    權，含總分行處之票據、借款透支、墊款、保證等其他一切
    債權」等語，惟此係一定型化約款，不符誠信原則。綜上，
    原審遽為准予拍賣抵押物之裁定，顯然違法不當，請求廢棄
    原裁定。
四、經查：
  (一)本件相對人業據提出抵押權設定契約書、他項權利證明書、
    土地登記謄本、建物登記謄本、中長期放款借據、本院債權
    憑證、強制執行金額計算書分配表（南院鵬91執實字第1056
    3號） 及已銷戶整檔客戶帳戶明細表等件，以證明其有抵押
    債權及對抗告人有抵押權之存在。據此，第三人葉李金蓮既
    仍負欠相對人上開款項，而葉天福又為該借款之連帶保證人
    ，故葉天福就第三人葉李金蓮所負欠之該款項，自應負清償
    之責，葉天福對於相對人應負有債務，此觀前揭本院債權憑
    證灼然。再者，葉天福既負欠相對人債務，抗告人所有如原
    裁定附表所示之不動產，又係擔保相對人對於葉天福包括現
    在過去及將來發生之債權（含總分行處之票據、借款、透支
    、墊款保證等及其他一切債權），此觀前揭抵押權設定契約
    書自明，是依相對人提出之上開證據為形式上之審查，上開
    房地抵押權已依法登記，且債權已屆清償期而未受清償，相
    對人之聲請確已符合實行抵押權之要件，自應為准許拍賣抵
    押物之裁定，足堪認定。抗告意旨雖以依原裁定意旨，可知
    本件抗告人所擔保之債務，業已消滅，何能以第三人葉李金
    蓮之債務，准予拍賣抗告人所有之不動產，及兩造就抵押權
    擔保之債權包括現在及將來發生之債權，含總分行處之票據
    、借款透支、墊款、保證等其他一切債權，為定型化約款，
    不符誠信原則等語置辯。惟依首開說明，法院就本事件僅為
    形式上審查是否符合實行抵押權之要件而為准駁之裁定，並
    無確定實體法上法律關係存否之性質，抗告人如就上開實體
    事項有所爭執，非本件拍賣抵押物事件程序所得審究，應由
    抗告人另行起訴，以確認兩造間之實體上法律關係之爭執，
    抗告人據以提起抗告，即乏所據。
  (二)依上所述，原法院准許相對人拍賣抵押物之聲請，即無不當
    ，抗告人提起抗告，請求廢棄原裁定，不能謂有理由。
五、據上論結，本件抗告為無理由，依非訟事件法第46條、第21
    條第2項、第24條第1項，民事訴訟法第495條之1第1項、第
    449條第1項、第78條，裁定如主文。
中    華    民    國    98    年    2     月    3     日
                  民事第三庭    法  官  王漢章
以上正本係照原本作成
本件不得抗告。
中    華    民    國    98    年    2     月    4     日
                                書記官  林木村


司法院資訊處製作；財團法人民間司法改革基金會備份。
